【裁判字號】    95,基簡,968
【裁判日期】    951017
【裁判案由】    詐欺
【裁判全文】
臺灣基隆地方法院刑事簡易判決         95年度基簡字第968號
聲  請  人  臺灣基隆地方法院檢察署檢察官
被      告  丙○○
                    （現在基隆監獄基隆分監執行中）
上列被告因詐欺案件，經檢察官聲請以簡易判決處刑（95年度偵
字第3158號），本院判決如下：
    主      文
丙○○幫助意圖為自己不法之所有，以詐術使人將本人之物交付
，累犯，處有期徒刑肆月，如易科罰金，以銀元佰元即新臺幣
玖佰元折算壹日。
    事實及理由
一、本件犯罪事實、證據，均引用檢察官聲請簡易判決處刑書（
    以下簡稱「聲請書」）之記載（詳如附件），並更正其犯罪
    事實如下：
    乙○○之匯款時間應更正為「95年4 月21日」（聲請書誤繕
    為95年4 月20日）。
二、論罪科刑：
  (一)關於本案之正犯（被幫助者）：
    本案實際遂行詐騙手法者，固係分別向如聲請書所載之被害
    人鄭佳坪、乙○○施以詐術並取得財物；即彼等所為，並非
    基於一個意思決意並僅顯現一個意思活動，且彼等所侵害者
    ，亦分屬不同之財產法益（即所侵害之法益並非單一）；惟
    本案實際遂行詐騙手法者，實係藉由電話與「不特定」之被
    害人取得聯繫，再向「不特定」之被害人謊稱業已中獎，繼
    而藉口倘欲領取獎項，則須先行認購商品，使該「不特定」
    被害人陷於錯誤，並進而依詐騙集團成年成員指示操作自動
    櫃員機，致「不特定」被害人在不知不覺情形下，誤將自己
    帳戶內現金轉帳匯入「被告如聲請書所載帳戶」。茲就本案
    實際遂行詐騙者「隨機」選擇被害人以行詐騙暨利用被告帳
    戶取得財物之情節以觀，已明顯可見「本案實際遂行詐騙手
    法及與之有犯意聯絡者」利用前揭方式斂財，並非出於一時
    或偶發，是自客觀以言，實已堪認「本案實際遂行詐騙手法
    及與之有犯意聯絡者」，當有反覆實施類似本案之詐欺取財
    犯罪之意。即本案之詐騙行為人，應係出於「單一」之詐騙
    犯罪意思而反覆實施同種類之犯罪行為，雖彼等在反覆利用
    相同手法誘使「不特定」被害人上當的過程中，或因被害人
    並未上當，或因被害人息事寧人，致本案經披露者，僅被害
    人鄭佳坪、乙○○2 人，然此除無礙於彼等藉上開手法所反
    覆實施之詐騙行為間，具時、空密接連結之特性，自第三人
    之立場觀其整體犯罪流程，彼等連貫詐騙行為之實施，亦與
    單一之整體事件無殊。是自刑法評價與其評價客體的對應關
    係而論，倘割裂本案之整體犯罪流程而為數罪評價，則恐與
    刑罰之過度評價禁止原則相悖，並有違憲法所揭櫫之比例原
    則。且就令較之一般性及偶發性的詐騙事件而言，本案詐騙
    情節所可能牽累之範圍尤為深廣，然此亦非立法者或裁判者
    得恃以侵越刑罰過度評價禁止原則之正當理由（按：依現行
    法之規定，此部分可由法官在量刑之際，個案予以斟酌）。
    又有關行為人基於概括犯意，多次對不同被害人詐騙之犯罪
    ，司法實務歷來習依95年7 月1 日修正施行前之刑法第五十
    六條連續犯規定論以一罪，並加重其刑；雖上開連續犯之規
    定業經修正刪除，並自95年7 月1 日施行，然考諸其修正理
    由說明四：「至連續犯之規定廢除後，對於部分習慣犯，例
    如竊盜、吸毒等犯罪，是否會因適用數罪併罰而使刑罰過重
    產生不合理之現象一節，在實務運用上應可參考德、日等國
    之經驗，委由學界及實務以補充解釋之方式，發展接續犯之
    概念，對於合乎接續犯或包括的一罪之情形，認為構成單一
    之犯罪，以限縮數罪併罰之範圍，用以解決上述問題。」足
    見，刑法新制刪除連續犯規定之目的，並非意謂在舊制時代
    應依連續犯規定論以一罪者，在新制施行之後，即應一律論
    以數罪。且參酌新制精神，「行為單數」及「行為複數」之
    概念，亦有重新定位之必要。爰參考立法理由所揭示之德國
    實務經驗，以德國實務擴張「自然行為單數」的概念，考量
    本案詐騙行為人係出於「單一」之詐騙犯罪意思而反覆實施
    同種類之犯罪行為，且所反覆實施之各別詐騙行為間，復具
    有時、空密接之特性，致第三人觀其整體犯罪流程，仍認與
    單一之整體事件無殊；兼以本案所侵害之法益雖非單一，然
    亦僅止於財產法益，而與高度之屬人法益（如：生命、身體
    、自由、名譽）無妨，因認本案詐騙行為人出於「單一」之
    詐騙犯罪意思而反覆實施同種類之犯罪行為，應屬「自然行
    為單數」，雖其間或涉有詐騙未果者，或涉有詐騙得逞者（
    其中，除本案所涉者外，亦可能另有尚未經披露之部分），
    然此不過是基於一個自然行為單數所成立的數個詐欺既遂或
    詐欺未遂罪名，應依刑法第五十五條規定，論以想像競合犯
    ，並從一較重之刑法第三百三十九條第一項之詐欺罪名處斷
    ，而非係「行為複數」與「數罪併罰（犯罪之實質競合）」
    所欲處理的問題（另本院既認本案詐騙集團所反覆實施者，
    乃「自然行為單數」意義下之一行為，則其自不生95年7 月
    1 日修正施行前之刑法第五十六條規定之連續犯問題【按：
    『連續犯』實乃以『行為複數』為其前提】，亦不因連續犯
    規定之刪除，而衍生相關新舊法律比較適用之問題，併此指
    明）。
  (二)關於幫助犯（本案被告）：
  1.按在金融機構開設帳戶，請領存摺及金融卡，係針對個人身
    分之社會信用而予以資金流通，具有強烈之屬人性格，而金
    融帳戶作為個人理財之工具，申請開設並無任何特殊限制，
    除一般民眾皆得以存入最低開戶金額之方式申請取得，一人
    同時或異時在各別金融機構申請數個存款帳戶使用概無不可
    ，其申辦手續亦極為簡便，此實屬眾所周知之事，則按諸常
    人社會經驗，苟遇不熟識者委以自己名義申請帳戶，無論其
    所恃以蒐集、徵求金融帳戶使用之名目為何，提供帳戶者對
    於該等帳戶是否係供合法使用，絕無不起疑心之理。況且，
    金融帳戶事關個人財產權益之保障，具有高度專有性，非本
    人或與本人甚為親密者，實難認有何得以「自由流通使用（
    即任意有對價或無對價交付不熟識者使用）」之理，一般人
    亦應有妥為保管及防止他人任意使用之認識，縱情況特殊致
    偶需交付他人使用，亦必深入瞭解其用途，俾免該等專有物
    品被不明人士利用或恃之為與財產有關之犯罪工具，並期杜
    絕自己金融帳戶存款遭他人冒領之風險，此實為吾人按諸生
    活認知所極易體察之常識。是倘無正當理由而徵求他人金融
    帳戶使用者，客觀上顯然已可預見該人之犯罪意圖，係為恃
    以供某筆資金之存入、提領，且寓有隱暪該筆資金存入暨提
    領過程之意。參以今日社會，利用手機簡訊、寄送得獎通知
    ，乃至謊稱其信用卡遭人盜刷、個人資料遭人盜用等手段，
    以遂其詐欺取財目的等案件頻傳；「詐騙集團」利用大量徵
    求他人金融帳戶（俗稱人頭戶）之方式，遂其順利領取因詐
    欺所得贓款暨阻斷（或阻撓）查緝人員對渠等身分追查之目
    的者，復迭經新聞媒體披露在案，是就令被告在提供金融帳
    戶予「詐騙集團」使用之初，其主觀尚無「必然引發該詐騙
    集團萌生恃以實施詐欺犯罪」之確信，然衡諸常情及被告智
    識暨社會經驗，被告對於「提供自己帳戶予他人使用，可能
    足以使詐騙集團恃以實施詐欺犯罪」乙節，理當有所預見，
    竟猶將上揭金融帳戶提供予如聲請書所載之「姓名年籍不詳
    成年女子」暨所屬詐騙集團使用，則無論被告曾否收受對價
    ，被告主觀上皆有容忍並允許「自己帳戶經詐騙集團恃以實
    施詐欺犯罪」之意無疑。
  2.刑法所指故意，非僅指「直接故意」，尚包括「間接故意（
    未必故意）」在內；又所謂「間接故意」者，乃指行為人對
    於構成犯罪事實，預見其發生而其發生並不違反其本意者而
    言（刑法第十三條第二項規定參照）；再者，幫助犯之成立
    ，除行為人主觀上須出於幫助之故意，客觀上並須有幫助之
    行為；且所指「幫助行為」，係指對他人實現構成要件之行
    為施予助力者而言，至所謂之「幫助故意」，則係指行為人
    就被幫助者正欲從事犯罪或正在從事犯罪，且該犯罪有既遂
    之可能，而其行為復足以幫助他人實現構成要件者，在主觀
    上有所認識而言，尚不以行為人確知被幫助者係犯何罪名為
    其必要（惟仍需在幫助犯罪之共同認識範圍以內）；惟倘行
    為人在正犯實施犯罪以前，預為幫助行為者，則為事前幫助
    犯。茲單就本案現存事證而論，固無從證明被告即係實施詐
    欺手法之人；惟被害人鄭佳坪、乙○○帳戶內之項款，既係
    經由上揭方式轉入被告帳戶，顯見，向被害人鄭佳坪、乙○
    ○施以詐術之歹徒，無非係利用被告帳戶為其詐財工具。是
    在客觀上，本案縱使查無證據足認被告明知利用帳戶遂行犯
    罪者之行為態樣，除可能供詐欺取財、恐嚇取財（常見類型
    為竊車後向車主勒索財物，即一般所稱「擄車勒贖」），亦
    有可能遭從事擄人勒贖等重大犯罪，而溢出被告原先幫助犯
    罪之共同認識範圍，然參諸前揭說明，被告就「自己帳戶可
    能足以使詐騙集團恃以實施詐欺犯罪」乙節，仍應有不違反
    其本意之不確定故意（未必故意；間接故意）；換言之，本
    案所涉之「詐騙集團」果恃被告持交之金融帳戶實施詐欺犯
    罪之事實，顯然不違反被告之本意，被告主觀上，當有幫助
    詐欺取財之未必故意，客觀上，當有提供金融帳戶施予詐欺
    助力之幫助行為。
  3.核被告所為，係犯刑法第三十條第一項前段、第三百三十九
    條第一項之幫助詐欺取財罪。查：
  (1)刑法第三百三十九條第一項（以下均簡稱「本法」）之規定
    本身，無論觀其構成要件，抑其法律效果，固因俱無變動，
    而無法律變更暨新舊法律比較之可言（參見下列【附註】）
    ；惟因本法之罰金刑僅規定「或科或併科（新臺幣）一百元
    以下罰金」，是其最低數額之宣告，即應回歸適用刑法第三
    十三條第五款之總則規定限制。又被告行為後，刑法第三十
    三條第五款所定之罰金刑最低數額業有修正；茲依修正前刑
    法第三十三條第五款「罰金：（銀元）1 元以上。」暨現行
    法規所定貨幣單位折算新臺幣條例第二條所定折算比例而為
    換算，本法之罰金最低額度本應為銀元1 元即新臺幣3 元。
    乃依修正後刑法第三十三條第五款規定，即「罰金：新臺幣
    1,000 元以上，以百元計算之。」本法之罰金最低額度業已
    提高為新臺幣1,000 元。據此而為比較適用，修正後刑法第
    三十三條第五款之規定，顯然較不利於被告，本諸刑法第二
    條第一項所揭櫫之「從舊從輕」原則，本法有關罰金刑之宣
    告，自仍應適用修正前刑法第三十三條第五款規定，以銀元
    1 元即新臺幣3 元為其所得宣告之最低數額（最高法院95年
    度第八次刑事庭會議決議三(一)1.參照）。
    【附註】
    按為呼應刑法第三十三條第五款之修正，刑法施行法第一條
    之一第一項雖規定「中華民國九十四年一月七日刑法修正施
    行後，刑法分則編所定罰金之貨幣單位為新臺幣。」（95年
    6 月14日制定公布，並因配合刑法之修正施行，依刑法施行
    法第十條、第十條之一規定，自95年7 月1 日開始施行）；
    然考量刑法新制施行以後，刑法分則編所定罰金已無「罰金
    罰鍰提高標準條例」及「現行法規所定貨幣單位折算新臺幣
    條例」之適用，為使罰金數額趨於一致，避免新舊法律之比
    較適用，刑法施行法第一條之一第二項遂規定「九十四年一
    月七日刑法修正時，刑法分則編未修正之條文定有罰金者，
    自九十四年一月七日刑法修正施行後，就其所定數額提高為
    三十倍。但七十二年六月二十六日至九十四年一月七日新增
    或修正之條文，就其所定數額提高為三倍。」即在95年6 月
    30日以前，刑法分則編所定罰金之貨幣單位固為銀元，且部
    分條文亦應適用罰金罰鍰提高標準條例第一條前段規定提高
    倍數；且自95年7 月1 日以後，刑法分則編所定罰金之貨幣
    單位則為新臺幣，並應一律依刑法施行法第一條之一第二項
    規定，提高其倍數為三倍或三十倍不等。惟經互為折算結果
    ，無論新制施行前、後，刑法分則編所定罰金數額之內涵實
    無不同；即刑法分則編有關罰金刑之貨幣單位，雖已由「銀
    元」改為「新臺幣」，然法院所得判處之罰金最高數額實並
    無二致，即所涉刑罰之實質內涵俱未變更。是自95年7 月1
    日起，刑法分則編所定條文雖應一律適用刑法施行法第一條
    之一之規定（而不得再適用罰金罰鍰提高標準條例第一條之
    規定），然此既非法律變更，亦核無新舊法律比較適用之問
    題。
  (2)至聲請簡易判決處刑意旨（以下簡稱「聲請意旨」）雖認被
    告如聲請書所載之行為，係犯幫助「連續」詐欺罪嫌云云；
    然本院既已參考立法理由所揭示之德國實務經驗，以德國實
    務擴張「自然行為單數」概念，兼以本案客觀情節考量，認
    本案詐騙行為人於時、空密接情形所持續實施者，乃「自然
    行為單數」意義下之一行為，並應依刑法第五十五條規定，
    以想像競合犯論處（參見前揭三(一)所述），則其正犯所為，
    已無修正前刑法第五十六條連續犯規定之適用餘地（蓋成立
    「連續犯」之前提，必先有「複數」行為存在）；準此，對
    正犯實現構成要件之行為施予助力之幫助犯即本案被告而言
    ，當亦無論之以幫助「連續」詐欺之可能。惟起訴意旨關此
    所持之法律見解，本院尚不受拘束。併此指明。
  4.按刑法第四十七條規定之累犯要件固有修正，惟其修正內容
    祇在排除「過失再犯有期徒刑以上之罪」之適用；至前案有
    期徒刑執行完畢以後，五年以內，「故意再犯有期徒刑以上
    之罪」者，無論依修正前或修正後之法律規定，均應論以累
    犯，加重本刑至二分之一。茲「故意再犯有期徒刑以上之罪
    」者，無論在修法前、後之累犯成立要件暨法律效果既無二
    致，則其自非刑罰法律之變更，亦無新舊法律比較適用之問
    題。查被告曾有如聲請書所載之犯罪科刑及刑之執行情形，
    此有臺灣高等法院被告前案紀錄表在卷可稽，其於有期徒刑
    執行完畢後，五年以內，故意再犯本起最重本刑有期徒刑以
    上之罪，為累犯，應依刑法第四十七條第一項規定，加重其
    刑。
  5.被告本案之所為，既僅就他人實施構成要件之行為施予助力
    而已，則其自屬幫助犯，應依刑法第三十條第二項規定，減
    輕其刑，並依法先加後減之。即有期徒刑減輕者，應依刑法
    第六十七條規定，就其最高度及最低度同加減之；拘役減輕
    者，應依刑法第六十八條規定，僅加減其最高度；至其罰金
    刑減輕部分，則因本法罰金刑查有修正前刑法第三十三條第
    五款規定之適用（參見前述3.），參照刑法第六十七條、第
    六十八條有關罰金加減方法修正理由：「修正前刑法第三十
    三條第五款現定，罰金為銀元1 元以上，既已經修正為新臺
    幣1,000 元以上，當不致因加減其最低度而產生不滿1 元之
    零數，是自應與有期徒刑相同，許其最高度及最低度同加減
    之。」暨新舊法比較應就罪刑有關共犯、未遂犯、想像競合
    犯、牽連犯、連續犯、結合犯，以及累犯加重、自首減輕暨
    其他法定加減原因與加減例等一切情形，綜其全部罪刑之結
    果而為比較（最高法院95年度第八次刑事庭會議決議一(四)參
    照），自應併適用修正前刑法第六十八條規定，僅加減其最
    高度。
  6.刑之酌科：
  (1)本院審酌被告交付上揭存摺暨金融卡等物予詐騙集團，供詐
    騙集團恃以實施詐欺犯罪暨掩飾、隱匿其資金來源、流向，
    造成犯罪偵查困難，幕後犯罪者得以逍遙法外，致使此類犯
    罪手法層出不窮，嚴重危害交易秩序與社會治安，及其智識
    、犯罪目的、手段尚稱平和、並未實際參與詐欺取財犯行之
    可非難性較小等一切情狀，認聲請人具體求刑六月，猶嫌過
    重，爰量處如主文所示之刑，以期相當。
  (2)按易刑處分，即易科罰金之折算標準、易服勞役之折算標準
    及期限，於新法施行後，亦應為新舊法律之比較適用（最高
    法院95年度第八次刑事庭會議決議三(二)參照）。查被告係於
    95年7 月1 日以前，觸犯本起幫助詐欺犯罪，並經本院判處
    如主文所示之六月以下有期徒刑，詳如前述；惟其行為後，
    刑法第四十一條規定業於94年1 月7 日經三讀修正，於94年
    2 月2 日經總統公布，並自95年7 月1 日起開始施行。茲依
    修正前刑法第四十一條第一項前段規定：「犯最重本刑為五
    年以下有期徒刑以下之刑之罪，而受六個月以下有期徒刑或
    拘役之宣告，因身體、教育、職業、家庭之關係或其他正當
    事由，執行顯有困難者，得以一元以上三元以下折算一日，
    易科罰金」，暨修正前罰金罰鍰提高標準條例第二條前段規
    定（業因配合刑法修正而經公告刪除）：「依刑法第四十一
    條易科罰金或第四十二條第二項易服勞役者，均就其原定數
    額提高為一百倍折算一日」，被告行為時之易科罰金折算標
    準，本應以銀元300 元折算1 日，經以現行法規所定貨幣單
    位折算新臺幣條例第二條規定之折算比例，換算其單位幣值
    為新臺幣，即應以新臺幣900 元折算1 日。較之95年7 月1
    日修正施行之刑法第四十一條第一項前段規定：「犯最重本
    刑為五年以下有期徒刑以下之刑之罪，而受六個月以下有期
    徒刑或拘役之宣告者，得以新臺幣一千元、二千元或三千元
    折算一日，易科罰金」，修正前之折算標準顯然較有利於被
    告，按諸首開說明，本件自應適用修正前刑法第四十一條第
    一項前段暨修正前罰金罰鍰提高標準條例第二條規定，諭知
    如主文所示之易科罰金折算標準。
  7.被告交付予詐騙集團之存摺、金融卡等物，核非本案應義務
    沒收之物，且均未據扣案，又無證據證明迄未滅失；兼以按
    諸金融機構常見約款，金融機構所核發之帳戶存摺、金融卡
    ，原則上，均屬金融機構所有（參見大部分金融機構核發金
    融卡之背面約款記載），是以本案而論，本院亦無宣告沒收
    上開帳戶存摺及金融卡之法律依據，況且，本案經披露後，
    上開帳戶早經相關單位列為警示帳戶（犯罪帳戶），而無再
    遭人利用之虞，是倘本院逕為沒收之諭知，核既無助於日後
    相類犯罪之防堵，復僅徒增將來執行之困擾，爰均不予宣告
    沒收。至檢察官雖聲請本院一併沒收被告之犯罪所得即如聲
    請書所載之販賣價金新臺幣4,500 元，然此不特未經查扣在
    案，復因被告花用而已告費失；兼以刑法第三十八條第一項
    第三款亦核無「追徵其價額或以其財產抵償」之沒收明文，
    因認聲請所指，僅徒增執行困擾，而無實益，爰不予宣告之
    。
三、依刑事訴訟法第四百四十九條第一項前段、第四百五十四條
    第二項，刑法第二條第一項、第三百三十九條第一項、第三
    十條、第五十五條、第四十七條第一項、修正前刑法第四十
    一條第一項前段，刑法施行法第一條之一，修正前罰金罰鍰
    提高標準條例第二條，現行法規所定貨幣單位折算新臺幣條
    例第二條，逕以簡易判決處刑如主文。
如不服本判決，得自收受送達之日起10日內，向本院提起上訴。
中    華    民    國    95    年    10    月    17    日
                  基隆簡易庭法  官  王慧惠
右正本證明與原本無異。
如不服本判決，應於判決送達後10日內，向本院提出上訴書狀，
上訴於本院合議庭，並按他造當事人之人數附具繕本。
中    華    民    國    95    年    10    月    17    日
                            書記官  王一芳
附錄論罪法條：
刑法第339條第1項
意圖為自己或第三人不法之所有，以詐術使人將本人或第三人之
物交付者，處5年以下有期徒刑、拘役或科或併科1千元以下罰金
。
附件：
臺灣基隆地方法院檢察署檢察官聲請簡易判決處刑書
                                      95年度偵字第3158號
    被      告  丙○○  男  33歲（民國○○年○○月○日生）
                        國民身份證統一編號：Ｚ000000000號
                        住基隆市○○區○○路393巷81號之1
                        （現於基隆監獄基隆分監執行中）
上列被告因詐欺案件，已經查終結，認為宜以簡易判決處刑，茲
將犯罪事實及證據並所犯法條，分敘如下：
壹、犯罪事實
一、丙○○前因違反麻醉藥品管理條例案件，經臺灣基隆地方法
    院處有期徒刑8月確定，於民國87年5月20日縮短刑期執行完
    畢，復因違反毒品危害防制條例案件，經同院裁定送強制戒
    治，並為同院判處有期徒刑五月確定，又因施用第二級毒品
    安非他命案件，再經同院判處有期徒刑6月確定，二罪定執
    行刑為有期徒刑10月，於90年10月31日執行完畢。再因施用
    第一級毒品海洛因，經送強制戒治後，由本署檢察官提起公
    訴，經同法院以91年度訴字第427號判處有期徒刑8月確定，
    甫於94年11月23日假釋出監，詎猶不知悔改，因需款孔急，
    見報紙分類廣告上有犯罪集團成員所刊登收購金融機構帳戶
    之廣告，即以報載之電話聯絡姓名年籍不詳之成年女子，得
    知可藉由出售其開立之金融機構帳戶之存摺、提款卡供人使
    用，以換取現金花用。其雖預見提供其所申請使用之金融帳
    戶予不相識之人使用，足以幫助他人作為實施詐欺犯罪之工
    具，竟仍不違其本意，而基於幫助不詳詐騙集團實施詐欺之
    重大犯罪之不確定故意，於95年4月7日，前往基隆市○○路
    9號之臺灣中小企業銀行基隆分行開設帳戶（局帳號：
    000000000000號，下稱本案帳戶），並申請金融卡後，隨即
    將其取得之存摺、提款卡等物及密碼函等資料以新台幣（下
    同）4500元之代價出售，於桃園縣某醫院交由某詐欺集團使
    用，因而幫助該姓名年籍不詳之人詐騙被害人匯款至前揭帳
    戶，藉此掩飾詐欺集團所得款項不易被追查。嗣於95年4月
    20 日某時，該集團成員即意圖為自己不法所有之詐欺犯意
    ，先後撥打電話予鄭佳坪及乙○○佯稱渠等已中獎，惟需先
    認購產品始能領獎，致鄭佳坪、乙○○分別於同年月20日中
    午12 時02分及14時28分許，而依詐欺集團成員之指示，將
    65,000 元及61,000元將該筆款項匯入丙○○提供之本案帳
    戶內，旋由該集團成員將之提領殆盡。嗣因乙○○於匯款後
    發覺受騙而報警處理，並將上開帳戶列為警示帳戶始查悉上
    情。
二、案經基隆市警察局第一分局報告偵辦。
貳、證據並所犯法條
一、訊據被告丙○○對於開設臺灣中小企業銀行基隆分行帳戶後
    即將存摺、提款卡等物出售予不詳姓名之成年女子使用，該
    帳戶並有鄭佳坪及乙○○被騙而將6萬5千元及6萬1千元匯入
    被告所申請之本案帳戶後，該款項隨即遭人提領一空等情，
    均坦承不諱，核與被害人乙○○於警詢指訴情節相符，並有
    乙○○提出之中小企業銀行匯款回執聯影本、本案帳戶開戶
    人基本資料表及客戶歷史交易清單各1份存卷可稽；而依被
    害人遭詐騙之情節觀之，係有數人分工實施相同詐術，被害
    對像則係藉由電話聯繫不特定人，並利用他人帳戶取得，且
    立即取得詐騙財物，顯見渠等係遭詐騙集團所實施詐欺犯罪
    ，致陷於錯誤，而將款項匯入本案帳戶。再者，金融帳戶為
    個人理財工具，一般人皆可自由申請，並無任何特殊條件限
    制，且得同時在不同金融行庫申請多數存款帳戶使用，並無
    借用他人帳戶使用之必要；而近來以電話、手機簡訊等實施
    詐欺取財者，為掩飾其等不法行徑，以避免執法人員循線查
    緝，經常利用他人存款帳戶及金融卡，以確保犯罪所得免遭
    查獲，此類案件目前層出不窮，亦屢為各類新聞媒體所披露
    ，故為避免此等專屬個人存款及理財之物遭不明人士利用為
    與財產有關之犯罪工具，自當妥為保管，此亦為被告所明知
    ，被告任意將上開中小企業銀行帳戶存摺、金融卡及密碼等
    物及資料交予他人使用，自能預見該他人可能將之作為自己
    或再行提供他人用以實施詐欺取財犯罪不法收取款項，並藉
    此掩飾及隱匿該不法款項與實施者之直接關聯，以避免遭執
    法人員藉由帳戶申請者查得該實施者之真實身份及所在，是
    被告有幫助他人實施詐欺犯罪之不確定故意甚明。綜上所述
    ，足認本件事證明確，其犯嫌已堪認定。
二、核被告所為，係犯刑法第30條第1項、第339條第1項詐欺取
    財罪之幫助犯。又被告行為後，刑法第56條連續犯之規定，
    業於94年2月2日修正公佈刪除，並於95年7月1日施行，此刪
    除雖非犯罪構成要件之變更，但顯已影響行為人刑罰之法律
    效果，自屬法律有變更，依新法第2條第1項規定，比較新舊
    法結果，仍應適用較有利於被告之行為時法律即舊法論以連
    續犯。另被告於犯罪時之刑法第30條第1項、第2項分別規定
    ：「幫助他人犯罪者，為從犯。雖他人不知幫助之情者，亦
    同」、「從犯之處罰，得按正犯之刑減輕之」，而95年7 月
    1日修正公佈施行之刑法第30條第1項、第2項則規定：「幫
    助他人實行犯罪行為者，為幫助犯。雖他人不知幫助之情者
    ，亦同。」、「幫助犯之處罰，得按正犯之刑減輕之」，比
    較修正前後之幫助犯規定，修正前刑法並無不利於被告，則
    依95年7月1日施行之刑法第2條第1項前段，適用行為時即修
    正前刑法第30條規定。本件詐欺集團成員取得被告之帳戶後
    ，先後詐騙被害人鄭佳坪、乙○○均時間緊接，所犯罪名相
    同，顯係基於概括犯意所為之連續犯。而被告以幫助他人犯
    罪之意思，參與犯罪構成要件以外之行為，為從犯，應依修
    正前刑法第30條第2項之規定按正犯之刑減輕其刑，並依法
    先加後減之。另被告申請提供之帳戶係其所有供犯罪所用之
    物，為避免帳戶繼續用以犯罪，請依刑法第38條第1項之規
    定宣告沒收。再者，被告係以4500元代價將上開帳戶處分，
    亦請沒收其犯罪所得4500元。
三、具體求刑
    請審酌被告構成累犯、連續犯、幫助犯及為貪圖4500元小利
    即出售帳戶供他人詐財使用，使犯罪偵查困難，被害人追償
    無門，並考量被告犯罪手段、所得利益、對被害人等造成之
    損害程度，犯罪後坦承犯行等一切情狀，量處有期徒刑6月
    ，以資儆懲。
四、依刑事訴訟法第451條第1項聲請逕以簡易判決處刑。
    此    致
臺灣基隆地方法院
中    華    民    國    95    年    9     月    30    日
                              檢察官  甲  ○  ○
本件正本證明與原本無異
中    華    民    國    95    年    10    月    11    日
                              書記官  林  亮  珠
附錄所犯法條：
刑法第30條
    幫助他人實行犯罪行為者，為幫助犯。雖他人不知幫助之情
    者，亦同。
    幫助犯之處罰，得按正犯之刑減輕之。
刑法第339條
    意圖為自己或第三人不法之所有，以詐術使人將本人或第三
    人之物交付者，處5年以下有期徒刑、拘役或科或併科1千元
    以下罰金。
    以前項方法得財產上不法之利益或使第三人得之者，亦同。
    前二項之未遂犯罰之。


司法院資訊處製作；財團法人民間司法改革基金會備份。
